臺灣高雄地方法院刑事判決　　　　　　　　　　　　　　　九十年度易更字第五號
　　公　訴　人　臺灣高雄地方法院檢察署檢察官
　　被　　　告　丁○○
右列被告因偽造文書案件，經檢察官提起公訴（八十九年度偵續字第二九五號），本
院於中華民國九十年一月三十日以九十年易字第三六四號判決，經公訴人提起上訴為
台灣高等法院高雄分院撤銷原判決發回更審（九十年度上易字第七０八號），判決如
左：
    主  文
丁○○明知為不實之事項，而使公務員登載於職務上所掌之公文書，處有期徒刑肆月
，如易科罰金，以參佰元折算壹日，緩刑參年。
    事  實
一、丁○○明知其所有地號為高雄市○○區○○段八四一之二號及八七六號土地及座
    落於前開土地，門牌號碼為高雄市○○區○○路四十二號五樓，建號一八二三號
    建物之所有權狀，業因積欠甲○○新台幣（下同）三百零九萬三千六百元，而交
    由甲○○保管並未遺失，民國八十八年五月間，為出售前開土地以清償債務，竟
    基於使公務員登載不實之犯意，於八十八年五月二十五日至高雄市三民區地政事
    務所，填寫土地登記申請書及切結書，偽以上開所有權狀已遺失而申請補發，而
    使三民地政事務所承辦人員將上開權狀因遺失而滅失之不實事項，登載於職務上
    所掌之公告，並據以補給新土地所有權狀，足以生損害於債權人甲○○及高雄市
    政府地政處三民地政事務所對於地政管理之正確性。
二、案經甲○○訴由臺灣高雄地方法院檢察署檢察官偵查起訴。
    理  由
一、訊據被告丁○○，固坦承於於八十八年五月二十五日向高雄市政府地政處三民地
    政事務所申請補發該前揭土地所有權狀之事實，惟矢口否認有偽造文書之犯行，
    辯稱：將土地所有權狀提出於告訴人，係為證明自己有資力清償債務，並非以之
    出質於告訴人，嗣後覓得土地買主向告訴人取回該所有權狀時，告訴人堅稱不知
    所有權狀何在，所以才向地政機關申請補發云云。然查：被告確於八十五年初因
    積欠甲○○新台幣（下同）三百零九萬三千六百元並與丙○○一同將前揭所有權
    狀交由甲○○保管，業經告訴人甲○○於偵查中供陳在卷（見八十八年十一月二
    十日偵查筆錄），證人丙○○於本院審理中亦證稱：「我有告訴被告說權狀是要
    留在告訴人那裡，不是看完就還，他也希望告訴人找到買主可以變現，被告自己
    也找買主」，而被告雖以前開情詞為辯解，但亦表示：「我將權狀放他那裡是表
    示我如果要賣要讓他知道」之語（見九十年十月十九日筆錄），足見被告確知前
    開所有權狀在告訴人保管之中而非遺失，且未清償債務告訴人不可能同意取回，
    尤逕自以權狀遺失為由申請補發，其確有使公務員將不實之事項登載於所掌公文
    書之故意甚明，此外，本件並有有被告交予告訴人保管之土地所有權狀影本二紙
    、建築改良物所有權狀乙紙、土地登記申請書、切結書、土地登記案件駁回理由
    簽辦單及公告通知書、存證信函一紙在卷可稽。又被告明知所有權狀並未遺失而
    仍以此為由申請補發，使該管地政機關公務員將此不實事項登載於所掌之公告，
    顯足以生損害於地政機關管理地籍資料之正確性；而我國各項土地登記均須檢附
    所有權狀辦理，是以被告自願將所有權狀交由告訴人保管，就告訴人而言可避免
    被告再憑以辦理轉讓或抵押等各項登記，以此事實上質押之方式間接保護其利益
    ，乃被告竟以謊報遺失方式申請補發，足使告訴人原有之上開利益喪失，自亦生
    損害於告訴人。綜上，本件事證明確，被告犯行堪予認定。
二、核被告所為，係犯刑法第二百十四條之使公務員登載不實罪。
    爰審酌被告以謊報遺失之方式為本件犯行，因此所造成地政管理及告訴人之損害
    ，所為固有不是之處，然事後以與告訴人就債務之處理方式達成合意，有轉讓書
    一紙可憑，告訴人並委由代理人沈亮珍到庭表示不願再予追究，及其犯罪後之態
    度等一切情狀，量處如主文所示之刑，並諭知易科罰金之標準，以示儆懲。末查
    ：被告前此雖曾因誣告案件經判決處有期徒刑三月確定並執行完畢，然五年內未
    再有犯罪經處徒刑之紀錄，有臺灣高等法院被告全國前案紀錄表在卷可憑，足見
    其近來素行尚佳，經此偵、審程序，當知所警惕而無再犯之虞，所宣告之行，以
    暫不執行為當，故與宣告緩刑三年以勵來茲。
三、至高雄市政府地政處三民地政事務所於受理被告本件申請補發權狀案件時，採用
    電子資料處理之方式辦理土地登記事宜，雖經證人及辦理本件申請之人員乙○○
    於本院審理中證述屬實，然李女亦證稱，該管公務員僅於電子資料中記載「書狀
    補發中」或「書狀補給」，而未記載補發之具體原因，並有偵查卷內所附異動索
    引查詢功能紀錄可資為證，是就此一部份並無登載不實之問題，附此敘明。
據上論斷，應依刑事訴訟法第二百九十九條第一項前段、刑法第二百十四條、第四十
一條第一項、第七十四條第二款，罰金罰鍰提高標準條例第一絛前段、第二條，判決
如主文。
中      華      民      國      九十一    年      四      月    三十    日
                                  臺灣高雄地方法院刑事第二庭
                                      法  官  卓立婷
右正本證明與原本無異。
如不服本判決，應於判決送達後十日內，向本院提出上訴狀。
                                      書記官    陳家宏
中    華    民    國      九十一      年      五      月      三      日
